臺灣臺北地方法院民事判決              100年度建字第109號
原      告  弘馳企業有限公司
法定代理人  廖珮嘉
原      告  統式鐵網工程
法定代理人  邱坤泉
共      同
訴訟代理人  高靜怡律師
            林復宏律師
被      告  忠義開發工程股份有限公司
法定代理人  曹鄭瑞珠
訴訟代理人  曹永
上列當事人間請求給付工程款事件，經臺灣士林地方法院移轉前
來，本院於民國100年6月28日言詞辯論終結，判決如下：
    主      文
被告應給付原告弘馳企業有限公司新臺幣壹拾伍萬貳仟佰玖拾
陸元，及自民國一百年四月二十八起至清償日止，按年息百分之
五計算之利息。
被告應給付原告統式鐵網工程新臺幣壹拾萬玖仟佰陸拾元，
及自民國一百年四月二十八起至清償日止，按年息百分之五計算
之利息。
原告其餘之訴駁回。
訴訟費用由被告負擔百分之四十八；由原告弘馳企業有限公司負
擔百分之二十七，原告統式鐵網工程負擔百分之二十五。
本判決第一項得假執行。但被告如以新臺幣壹拾伍萬仟元為原
告弘馳企業有限公司預供擔保，得免為假執行。
本判決第二項得假執行。但被告如以新臺幣壹拾肆萬元為原告統
式鐵網工程預供擔保，得免為假執行。
原告其餘假執行之聲請駁回。
    事實及理由
壹、程序方面：
  (一)按當事人得以合意定第一審管轄法院，但以關於由一定法律
    關係而生之訴訟為限；前項合意，應以文書證之，民事訴訟
    法第24條定有明文。查本件依原告弘馳企業有限公司與被告
    、原告統式鐵網工程與被告分別所訂協議書/暨請款權利轉
    讓書第4條約定，兩造合意以本院為管轄第一審法院，故本
    院就本件給付工程款之訴自有管轄權。
  (二)本件被告經合法通知，未於最後言詞辯論期日到場，核無民
    事訴訟法第386條所列各款情形，爰依原告之聲請，由其一
    造辯論而為判決。
貳、實體方面：
一、原告起訴主張：
  (一)訴外人南亞營造股份有限公司（下稱南亞公司）及萬邦建築
    師事務所（下稱萬邦事務所）及大嘉企業有限公司（下稱大
    嘉公司）於民國94年8月8日聯合承攬訴外人新北市政府環境
    保護局（下稱新北市環保局）之「臺北縣八里下罟子區域性
    垃圾衛生掩埋場多功能蓄水池改善工程」（下稱系爭工程）
    。後因南亞公司於96年10月24日出具拋棄書同意將其對系爭
    工程契約之權利義務由其他成員或其他成員另覓之廠商繼受
    ，故被告於97年1月24日經新北市環保局同意簽立協議書後
    ，改由被告繼受南亞公司於系爭工程契約之權利義務，執行
    後續工程項目。被告簽立該協議書後分別委請原告弘馳企業
    有限公司（下稱弘馳公司）、統式鐵網工程施作油漆、鋼網
    等工程，詎系爭工程進行中，被告給付部分工程款後，因發
    生財務困難問題，分別積欠原告弘馳公司、統式鐵網工程之
    工程款各達新臺幣（下同）290,000元、266,500元。故原告
    弘馳公司與被告、原告統式鐵網工程與被告分別於97年6月
    25日就上述工程款簽立協議書/暨請款權利轉讓書（下稱系
    爭協議書），被告承諾其施作系爭工程之工程款於前開範圍
    內，由新北市環保局以監督付款方式，直接給付原告，用以
    抵償被告積欠原告之工程款。惟新北市環保局嗣以被告有違
    約等情無法撥付款項，原告迄今無法依系爭協議書約定完成
    領款程序。是被告委請原告施作前揭工程，被告為清償該等
    工程之工程款，分別與原告簽訂系爭協議書，顯以負擔新債
    務使原告受清償，被告既無法履行系爭協議書，使原告向新
    北市環保局領得工程款290,000元、266,500元，被告原積欠
    之前揭工程款債務，自屬存在。
  (二)原告弘馳公司依其與被告之工程契約約定、原告統式鐵網工
    程依伊與與被告之工程契約約定，聲明請求：
  1.被告應給付原告弘馳公司290,000元，及自起訴狀繕本送達
    被告翌日起至清償日止，按年利率5%計算之利息。
  2.被告應給付原告統式鐵網工程266,500元，及自起訴狀繕本
    送達被告翌日起至清償日止，按年利率5%計算之利息。
  3.願供擔保請准宣告假執行。
二、被告未於最後言詞辯論期日到場，惟據其前提出之書狀及陳
    述辯稱：
    系爭協議書所列金額，均僅暫估，並非實際發生金額，應以
    最後估驗結算為準，況系爭工程由於介面執行不力，遲至99
    年底始辦理完工驗收。被告函請所有廠商辦理估驗結算，經
    統計共24家廠商，其中16家廠商，已由新北市環保局於100
    年1月17日撥付部分款項，其中原告弘馳公司及原告統式鐵
    網工程、以及同案原告陳見清即仰德工程行三家廠商，共計
    已支領644,744元，且本件係因同案原告北煌工程有限公司
    不當假扣押，加上訴外人大嘉公司希望釐清所有款項後，其
    溢領之300餘萬元始同意依比例逕行撥付全部協力廠商，致
    本件遲遲無法協商解決等語資為抗辯，並答辯聲明：原告之
    訴駁回。
三、兩造不爭執之事項：
  (一)南亞公司、萬邦事務所及大嘉公司於94年8月8日聯合承攬新
    北市環保局之系爭工程，嗣因南亞公司於96年10月24日出具
    拋棄書同意將其對系爭工程契約之權利義務由其他成員或其
    他成員另覓之廠商繼受，故被告於97年1月24日經新北市環
    保局同意簽立協議書後，改由被告繼受南亞公司於系爭工程
    契約之權利義務，執行後續工程項目之事實。此有系爭工程
    合約及前述協議書可證（分別見臺灣士林地方法院99年度建
    字第60號卷，下稱士林地院卷，第12至24、25、26頁）。
  (二)被告就系爭工程分別分包予原告弘馳公司、統式鐵網工程等
    廠商，被告給付部分工程款後，因發生財務困難問題，分別
    積欠原告弘馳公司、統式鐵網工程之工程款各達290,000元
    、266,500元，原告弘馳公司與被告、原告統式鐵網工程與
    被告乃分別於97年6月25日就上述工程款簽立系爭協議書各1
    份，被告承諾其施作系爭工程之工程款於前開範圍內，由新
    北市環保局以監督付款方式，直接給付原告，用以抵償被告
    積欠原告之工程款。此亦有系爭協議書2份可憑（分別見士
    林地院卷35、40頁）。
四、原告弘馳公司、統式鐵網工程請求被告給付積欠之工程款分
    別為290,000元、266,500元，被告則辯稱原告均已獲部分清
    償。是本件爭點在於被告現積欠原告之工程款各為何？查原
    告前述之290,000元、266,500元工程款，業經原告弘馳公司
    、統式鐵網工程於100年1月間直接向新北市環保局分別領取
    137,604元、127,140元之事實，有新北市環保局100年6月13
    日北環處字第1000071974號函及其檢附之被告出具之結算估
    驗計價工程款債權轉讓比率分配表、付款憑單及付款憑單受
    款人清單等在卷可考（見本院卷第72至74、82至87頁），足
    徵是實。從而，堪認被告現積欠原告弘馳公司、統式鐵網工
    程應分別為152,396元（290,000－137,604＝152,396）、13
    9,360元（266,500－127,140＝139,360）尚未清償。
五、按給付有確定期限者，債務人自期限屆滿時起，負遲延責任
    ；給付無確定期限者，債務人於債權人得請求給付時，經其
    催告而未為給付，自受催告時起，負遲延責任；其經債權人
    起訴而送達訴狀，或依督促程序送達支付命令，或為其他相
    類之行為者，與催告有同一之效力；民法第229條第1項、第
    2項定有明文。又遲延之債務，以支付金錢為標的者，債權
    人得請求依法定利率計算之遲延利息，民法第233條第1項前
    段亦有明文。查本件原告對被告之工程款債權，依系爭協議
    書之約定，被告應於向新北市環保局辦理估驗計價後給付工
    程款，而依前述新北市環保局100年6月13日北環處字第1000
    071974號函，新北市環保局已於100年1月間辦理估驗計價，
    是被告自斯時起應負遲延責任。從而，原告請求自民事起訴
    狀繕本送達被告翌日即100年4月28日（見本院卷第47頁）起
    ，按週年利率5%計算之法定遲延利息，核無不合。綜上所述
    ，原告弘馳公司依其與被告之工程契約約定、原告統式鐵網
    工程依伊與與被告之工程契約約定，請求被告給付原告弘馳
    公司152,396元，及自100年4月28日起至清償日止，按年息5
    %計算之利息，以及請求被告給付原告統式鐵網工程139,360
    元，及自100年4月28日起至清償日止，按年息5%計算之利息
    ，為有理由，應予准許。其餘請求部分，為無理由，不應准
    許。
六、本件所命被告給付之金額未逾50萬元之判決，依民事訴訟法
    第389條第1項第5款規定，應依職權宣告假執行。並依同法
    第392條第2項規定，依職權宣告被告為原告預供擔保後，得
    免為假執行。至原告敗訴部分，其假執行之聲請亦失所附麗
    ，應併予駁回。
七、本件事證已臻明確，兩造其餘攻防，核與判決結果不生影響
    ，爰不一一論述，併此敘明。
八、據上論結，本件原告之訴為一部有理由、一部無理由，依民
    事訴訟法第79條、第389條第1項第5款、第392條第2項規定
    ，判決如主文。
中    華    民    國   100    年    7     月    22    日
                  民事第五庭    法  官  賴秀蘭
以上正本係照原本作成
如對本判決上訴，須於判決送達後20日內向本院提出上訴狀。如
委任律師提起上訴者，應一併繳納上訴審裁判費。
中    華    民    國   100    年    7     月    22    日
                                書記官  李佩芳